【裁判字號】    98,審易,2794
【裁判日期】    981210
【裁判案由】    傷害
【裁判全文】
臺灣高雄地方法院刑事判決            98年度審易字第2794號
公  訴  人  臺灣高雄地方法院檢察署檢察官
被      告  甲○○
            乙○○
上列被告因傷害等案件，經檢察官提起公訴（98年度偵字第2444
4 號），本院判決如下：
    主  文
甲○○、乙○○被訴強制與恐嚇危害安全部分，均無罪。
甲○○、乙○○被訴傷害、毀損部分，均公訴不受理。
    理  由
壹、無罪部分：
一、公訴意旨略以：被告甲○○、乙○○均係從事駕駛車輛接送
    客人之計程車業務，且常在高雄縣岡山火車站對面排班等候
    載客，而於民國98年7 月1 日晚間8 時許，被告甲○○、乙○○在岡山火車站對面前，排班許久而未有乘客搭乘，卻見
    告訴人丙○○駕駛車號2G-6422 號自用小客車前來，不久即
    有乘客搭乘，而認告訴人插隊搶客，致心生不滿，其2 人竟
    共同基於妨害人行使權利之犯意聯絡，由被告甲○○吆喝被
    告乙○○駕駛江帆交通有限公司所有車號059-XP號計程車自
    後追趕告訴人所駕駛之自用小客車，而於同日晚間8 時30分
    許，追趕至高雄縣岡山鎮○○街278 號前，利用該路段車道
    上人車稀少之機會，疾駛越過告訴人所駕駛之自用小客車，
    並插入、停車於告訴人之車道前，攔阻告訴人所駕駛之自用
    小客車，而以此強暴方式致告訴人所駕駛之自用小客車無法
    動彈，不讓告訴人駕車離去。被告2 人見告訴人停車後，旋
    即下車與告訴人理論，席間，被告乙○○並對告訴人以台語
    出言恫嚇稱：「不要被我看到」等語，使告訴人心生畏懼，
    致生危害其生命、身體之安全，因認被告甲○○、乙○○均
    共同涉犯刑法第304 條之強制罪、同法第305 條之恐嚇危害
    罪嫌等語。
二、按犯罪事實應依證據認定之，無證據不得認定犯罪事實；又
    不能證明被告犯罪者，應諭知無罪之判決，刑事訴訟法第15
    4 條第2 項及第301 條第1 項分別定有明文。又認定不利被
    告之事實，須依積極證據，苟積極證據不足為不利於被告事
    實之認定時，即應為有利於被告之認定，更不必有何有利之
    證據；而所謂「積極證據足以為不利被告事實之認定」，係
    指據為訴訟上證明之全盤證據資料，在客觀上已達於通常一
    般之人均不致於有所懷疑，而得確信被告確曾犯罪之程度，
    若未達此一程度，而有合理懷疑之存在時，即無從為有罪之
    認定，最高法院30年上字第816 號、76年臺上字7986號分別
    著有判例可資參照。另告訴人之告訴，係以使被告受刑事訴
    追為目的，是其陳述是否與事實相符，仍應調查其他證據以
    資審認（最高法院52年度臺上字第1300號判例參照）。告訴
    人之指訴，係以使被告判罪處刑為目的，故多作不利於被告
    之陳述，自不得以其指訴為被告犯罪之唯一證據（最高法院
    84年度臺上字第5368號判決參照），換言之，告訴人與一般
    證人不同，其通常與被告處於絕對相反之立場，其陳述之目
    的，在使被告受刑事訴追處罰，內容未必完全真實，證明力
    自較一般證人之陳述薄弱，故告訴人立於證人地位而為指證
    及陳述，且其指證、陳述無瑕疵可指，仍不得作為有罪判決
    之唯一依據，應調查其他證據以察其是否與事實相符，亦即
    仍須有補強證據以擔保其指證、陳述之真實性，始得採為斷
    罪之依據。
三、本件公訴人認被告甲○○、乙○○涉有強制及恐嚇危害安全
    罪嫌，無非以告訴人之證詞，照片13張，以及診斷證明書、
    車籍查詢基本資料詳細畫面各1 份為其主要論據。
四、訊據被告甲○○、乙○○均堅詞否認有被訴強制或恐嚇危害
    安全之犯行，被告甲○○係辯稱：當日僅係找告訴人理論，
    被告乙○○駕駛之計程車係停放在告訴人駕駛之自用小客車
    旁邊，並未阻礙告訴人之通行，且當天係告訴人先行停車，
    其與被告乙○○亦未以任何方式不准告訴人離開，並無妨害
    告訴人之任何權利行使等語；被告乙○○則辯稱：當日其僅
    係駕車搭載被告甲○○追趕告訴人，其駕駛之計程車並未阻
    礙告訴人駕駛之自用小客車通行，告訴人可以隨時離開，且
    其僅曾出言相勸，並未出言對告訴人恐嚇等語。
五、經查：
  (一)被告甲○○於案發當日，因認告訴人刻意與其爭搶客人，而
    於告訴人第2 次載運軍人乘客離開時，要求被告乙○○駕車
    追趕告訴人，欲與告訴人理論，而告訴人駕駛之自用小客車
    ，在高雄縣岡山鎮○○○路與大仁北路口，略為停頓後，又
    逕自駕駛離去，被告乙○○乃駕駛計程車搭載被告甲○○一
    路尾隨、追趕，而在高雄縣岡山鎮○○街278 號前，告訴人
    始行停車，並下車與被告甲○○理論一節，業據被告甲○○
    供稱：「我從岡山鎮○○○路與大仁北路口攔下丙○○的自
    小客車，他有停下來，但是後來跑給我追，我追至岡山鎮○○街278 號前攔下他」、「當時我跟乙○○都在那邊，我看
    到丙○○在那邊帶客人，我過去跟他說，麻煩這一趟跑一跑
    ，就不要再來了，他載完又來，又載了另四位軍人，就離開
    ，我就坐乙○○開的059 號的計程車從後面追，追到大德路
    與大仁北路的十字路口，要叫他下來理論，他說好，沒有停
    又開，我們又追，一直追到保五的後面才把他攔下來」、「
    我當時因為當天都沒有載到客人，所以心情不好，口氣就很
    差，找他理論，他也不服氣，跟我互嗆」等語明確（見警卷
    第5 頁、偵查卷第12頁），核與告訴人證稱：「（問：當天
    你車上的四名乘客是否都是軍人？）答：是的」、「（問：
    當天發生衝突的時候，是你第二次去高雄縣岡山火車站載人
    ？）答：是的」、「（問：第一次載什麼人？）答：也是軍
    人」、「（問：當天你從高雄縣岡山火車站離開後，是否從
    大德一路右轉碧紅街？）答：是的」、「（問：被告在碧紅
    街把你攔下之前，是否就曾經試著把你攔下來過？）答：有
    」、「（問：後來你有停下來嗎？）答：有」、「（問：你
    停下來之後，有什麼事情發生？）答：我停下來之後，沒有
    理他們就繼續走」、「（問：你在碧紅街怎麼被攔下來？）
    答：我發現他們一直跟著我，我想跟他們講清楚，所以我就
    停下來」等語，大致相符，是被告甲○○追趕告訴人之目的
    ，在於與告訴人理論，而非意在妨礙告訴人之通行，而依告
    訴人前述證稱：「（問：你在碧紅街怎麼被攔下來？）答：
    我發現他們一直跟著我，我想跟他們講清楚，所以我就停下
    來」等語，堪認告訴人發現被告甲○○、乙○○一路追趕後
    ，為釐清爭議，始自行停車，並非遭被告甲○○或乙○○以
    強制手段逼迫而不得不停車。
  (二)又告訴人駕駛之自用小客車停止後，被告乙○○駕駛之計程
    車，始停放於告訴人駕駛之自用小客車左側，僅因車身傾斜
    ，以致被告乙○○駕駛之計程車前車頭，略為侵入告訴人之
    車道，此經告訴人證稱：「被告他們就停在我車子的左側，
    是我先停下來之後，他們才停下來」、「（問：被告的車子
    ，距離你的車子多遠的距離？）答：大概一公尺的距離」、
    「（問：被告的車子不是插入你的車道，擋住你嗎？）答：
    是有插入到我的車子裡面」等語綦詳（見本院卷第31頁），
    核與被告甲○○供稱：「丙○○的車子先停下來，停在他的
    車道，我們的車子才在丙○○的旁邊停下來，我們的車子大
    概是與丙○○的車子是平行的，只是我們的車在另一個車道
    ，而且車身有點斜斜的」等語（見本院卷第33頁反面），以
    及被告乙○○供稱：「在路上碰到他（指告訴人），碰到他
    之後，他就自己停下來了，如果要攔的話，車子應該是在丙○○的車道前面，而不是在他的車子旁邊」等語（見偵查卷
    第16頁），大致相符。而觀諸告訴人在高雄縣政府警察局岡
    山分局檢附現場測繪圖上繪製之車輛停放圖示（見本院卷第
    25頁，告訴人繪製之方位應屬錯誤，即告訴人之車輛應係位
    於碧紅街東向車道，而非西向車道），顯示被告乙○○駕駛
    之計程車前車頭，確有稍微侵入告訴人車道之情形，以致告
    訴人欲繼續向前通行時，必須繞過被告乙○○所駕駛之計程
    車車頭，以免兩車互相擦撞，是被告乙○○所駕駛之計程車
    之停放位置，雖然會對告訴人駕駛之自用小客車行車方向，
    造成一定程度的影響，但並未因此使告訴人之自用小客車無
    法向前通行，且告訴人係先行停車後，被告乙○○駕駛之計
    程車前車頭始侵入告訴人之車道，而被告乙○○之停放位置
    ，又不致阻礙告訴人車輛之通行，自難謂被告2 人有何妨害
    告訴人向前通行之權利可言。尤以，碧紅街西向東車道寬約
    4.3 公尺、東向西車道寬約3. 5公尺，此有前述高雄縣政府
    警察局岡山分局檢附現場測繪圖1 紙在卷可憑，另觀諸高雄
    縣政府警察局岡山分局檢附照片4 張（見本院卷第26頁），
    顯示碧紅街兩側，均為住宅，部分住宅門口並停放有車輛，
    但仍無礙碧紅街之車輛通行，由此足認碧紅街相當寬敞，且
    可同時並排兩輛汽車，縱認被告乙○○駕駛之計程車曾插入
    告訴人之車道，且將計程車停放於告訴人駕駛自用小客車之
    正前方，依碧紅街之同向車道可容納兩輛汽車之寬度，告訴
    人仍可經由右方即住宅前方之車道，繼續向前通行，亦難認
    此種駕車行為，構成強制。況且，被告乙○○僅駕駛一輛計
    程車，至多僅能阻擋告訴人部分之通行方向，無論如何試圖
    阻礙告訴人，依車輛之機動性，絕無可能因一輛汽車之侵入
    車道致使無法動彈之情狀，從而，公訴意旨以被告乙○○駕
    駛計程車搭載被告甲○○，疾駛越過告訴人所駕駛之自用小
    客車，並插入告訴人之車道前，攔阻告訴人所駕駛之自用小
    客車，而使告訴人駕駛之自用小客車無法動彈，致構成強制
    罪，容有未合，而不可採。
  (三)另因被告甲○○、乙○○均堅詞否認曾出言恐嚇告訴人，而
    警卷所附照片13張、診斷證明書1 份，以及偵查卷所附車籍
    查詢基本資料2 份，僅能證明告訴人駕駛之自用小客車為其
    所有，而被告乙○○駕駛之計程車為江帆交通有限公司所有
    ，且告訴人駕駛之自用小客車前、後擋風玻璃破裂，部分車
    窗玻璃亦碎裂，告訴人並受有頸部挫傷併紅腫及1 處擦傷等
    事實，但該等事實均與被告甲○○或乙○○是否曾出言恐嚇
    告訴人一節無涉，從而，公訴人據以認定被告乙○○曾以「
    不要被我看到」等語向告訴人恐嚇之證據，即僅餘告訴人於
    警詢中之指訴，因參照前揭說明，告訴人陳述之目的，在使
    被告受刑事訴追處罰，內容未必完全真實，縱使其陳述無瑕
    疵可指，仍不得作為有罪判決之唯一依據。況且，告訴人於
    本院審理中，否認被告乙○○曾對其出言恐嚇，證稱：「（
    問：乙○○有無跟你講下次不要再讓他看到你）答：那時可
    能是有點緊張，可能誤解他的意思」、「我當時聽到他（指
    被告乙○○）有對我講話，我當時認為乙○○是跟我講不要
    讓我看到你這句話，但是因為我有重聽，所以我不確定乙○○是不是有這樣跟我講」等語（見本院卷第30頁、第31頁反
    面），而告訴人聽力確有障礙，於本院審理期間，多次以聽
    不到為由，要求提高音量，則告訴人於案發當日，與被告甲○○發生爭吵後，被告甲○○並持木棍敲擊告訴人駕駛之自
    用小客車，告訴人面臨被告甲○○突如其來之舉動，內心必
    然相當驚恐，而其聽力又有一定程度之障礙，是否因此誤認
    或誤解被告乙○○對其所說之話，即非無疑。雖被告乙○○
    於警詢、偵查中，均否認曾下車，嗣於本院審理時，供稱：
    曾下車勸架等語，前後所辯，雖非一致，惟告訴人之前後指
    訴，既非毫無瑕疵，自難單憑告訴人之單一指訴，遽認被告
    甲○○或乙○○涉犯刑法第305 條之恐嚇危害安全犯行。
  (四)綜上所述，本件案發當時，雖因被告甲○○不滿告訴人一再
    前往高雄縣岡山火車站載客，而請被告乙○○駕駛計程車追
    趕告訴人駕駛之自用小客車，欲與告訴人理論，但告訴人事
    後所以在碧紅街278 號前，將車停下而與被告甲○○、乙○○理論，並非係遭被告甲○○、乙○○以強制手段留置現場
    ，而係自行停車後，始下車與被告甲○○、乙○○理論，自
    難認被告甲○○、乙○○之追趕行為構成強制罪，參以碧紅
    街之道路，相當寬敞，足夠兩輛汽車同時併排，被告乙○○
    駕駛之計程車，又非停駛於告訴人駕駛之自用小客車正前方
    ，而僅車頭略為侵入告訴人之車道，雖因此造成告訴人行駛
    之麻煩或困擾，亦不致妨害告訴人之通行，亦無所謂不能動
    彈之情形，是公訴意旨認被告甲○○、乙○○共同涉犯強制
    犯行，尚屬無據。此外，有關被告乙○○對告訴人出言恐嚇
    部分，僅有告訴人於警詢中之片面指訴，因告訴人於本院審
    理時證稱：因其聽力不佳，可能因此誤認被告乙○○之意思
    等語，致使告訴人之前後指訴，並非一致，而難據此認定被
    告甲○○或乙○○確有恐嚇犯行。準此以言，現存之證據既
    然不足為不利於被告事實之認定，則揆諸前揭說明，不論被
    告之辯解真實性如何，即應為被告有利之認定，依法自應就
    此部分為被告甲○○、乙○○無罪之諭知。
貳、不受理部分：
一、公訴意旨略以：被告甲○○、乙○○於98年7 月1 日晚間8
    時許，因在岡山火車站對面前排班而無乘客搭乘，見告訴人
    駕駛車號2G-6422 號自用小客車至岡山火車站，即有乘客搭
    乘，認告訴人係插隊搶客，而心生不滿，被告甲○○因而吆
    喝被告乙○○駕駛車號059-XP號計程車自後追趕告訴人所駕
    駛之自用小客車，而於同日晚間8 時30分許，在高雄縣岡山
    鎮○○街278 號前，攔下告訴人所駕駛之自用小客車，並下
    車與告訴人理論，被告2 人因不滿告訴人回應之態度，竟共
    同基於毀損之犯意聯絡，由被告甲○○自路旁撿拾木棍1 支
    ，接續敲砸告訴人所駕駛之自用小客車之擋風玻璃及車窗，
    而被告乙○○則以腳踹之方式破壞告訴人所駕駛之自用小客
    車左前車門，致告訴人所有之自用小客車車體多處毀損、擋
    風玻璃、車窗並破損或破裂，而致令不堪使用。然被告甲○○、乙○○並不因此而滿足，竟另共同基於傷害人之身體之
    犯意聯絡，由被告甲○○持前開木棍棒朝告訴人頸部方向揮
    打，被告乙○○則以徒手之方式毆打告訴人頸部，告訴人因
    此受有頸部挫傷併紅腫及1 處擦傷等之傷害，因認被告甲○○、乙○○均涉犯刑法第354 條之毀損罪、同法277 條第1
    項之傷害罪嫌等語。
二、按告訴乃論之罪，告訴人於第一審辯論終結前，得撤回其告
    訴；又告訴經撤回者，法院應諭知不受理之判決，刑事訴訟
    法第238 條第1 項，及第303 條第3 款定有明文。
三、本件被告甲○○、乙○○因毀損及傷害案件，經檢察官提起
    公訴，認被告甲○○、乙○○均係犯刑法第354 條之毀損罪
    嫌，以及同法第277 條第1 項之傷害罪嫌，而依同法第287
    條前段、同法第357 條之規定，均須告訴乃論。茲因告訴人
    業已與被告甲○○、乙○○成立和解，並已於98年10月5 日
    具狀撤回對被告甲○○、乙○○毀損與傷害案件之告訴，此
    有和解書、刑事聲請撤回狀各1 份附卷可稽，揆諸前揭說明
    ，自應就此部分為被告甲○○、乙○○諭知不受理之判決。
據上論斷，應依刑事訴訟法第301 條第1 項、第303 條第3 款，
判決如主文。
中    華    民    國    98    年    12    月    10    日
                  刑事第十庭  法  官  高增泓
以上正本證明與原本無異。
如不服本判決，應於收受送達後10日內向本院提出上訴書狀。
中    華    民    國    98    年    12    月    10    日
                              書記官  王淑娟


司法院資訊處製作；財團法人民間司法改革基金會備份。
